臺灣桃園地方法院民事簡易判決
110年度桃簡字第1123號
原      告  RICARDO S. CABALLES


訴訟代理人  戴雅林  
被      告  游昆達  


上列原告因被告過失致死案件，提起刑事附帶民事訴訟請求侵權
行為損害賠償事件，經本院刑事庭裁定移送前來，本院於民國11
1年11月1日言詞辯論終結，判決如下：
    主      文
原告之訴及假執行之聲請均駁回。
訴訟費用由原告負擔。
    事實及理由
壹、程序方面
一、按民事事件涉及外國人或外國地者，為涉外民事事件，內國
    法院應先確定有國際管轄權始得受理，再依內國法之規定或
    概念，就爭執之法律關係予以定性後，決定應適用之法律即
    準據法。又涉外民事法律適用法（下稱涉外法）就國際管轄
    權並無明文規定，惟受訴法院得就具體情事，類推適用國內
    法之相關規定（如民事訴訟法），以定其訴訟之管轄（可參
    最高法院97年度台抗字第185號裁定意旨）。次按訴訟，由
    被告住所地之法院管轄；因侵權行為涉訟者，得由行為地之
    法院管轄，民事訴訟法第1條第1項前段、第15條第1項分別
    定有明文。另關於由侵權行為而生之債，依侵權行為地法，
    但另有關係最切之法律者，依該法律，涉外法第25條亦有明
    定。經查，本件原告及被害人為菲律賓籍人士，具有涉外因
    素，屬涉外民事法律事件，而本件侵權行為地係在本院轄區
    之桃園市，揆諸前開規定及說明，應認我國法院有國際管轄
    權，又侵權行為地既在我國，則依上開涉外法第25條規定，
    應以侵權行為地即中華民國民法為準據法，合先敘明。
二、被告經合法通知，未於言詞辯論期日到場，核無民事訴訟法
    第386條各款所列情形，爰依原告之聲請，由其一造辯論而
    為判決。
貳、實體方面
一、原告主張：被告為無駕駛執照之人，於民國109 年2月9日晚
    間9時3分許，駕駛車號000-0000號自用小客車（下稱肇事車
    輛），沿桃園市八德區興豐路往鶯歌區方向行駛，途經興豐
    路、後庄街與興豐路2189巷交岔路口附近時，本應注意行車
    速度，應依速限標誌或標線之規定，且應注意車前狀況並隨
    時採取必要之安全措施。而當時天候雖陰，惟夜間有照明、
    路面乾燥、無缺陷、無障礙物、視距良好，並無不能注意之
    情事，竟疏未注意及此，以時速約64公里之速度超速行駛。
    此時，適被害人CABALLES MARIKAR ELLA騎乘電動自行車，
    自桃園市○○區○○路0000號路旁外空地駛入外側車道，再自外
    側車道變換至內側車道，遂遭被告駕車自後方追撞而人車倒
    地（下稱系爭事故）。被害人經送醫救治後，仍因車禍引發
    頭部鈍挫傷及右脛腓骨骨折導致顱骨破裂骨折及中樞神經休
    克，於同日晚間9時35分許不治死亡。原告為被害人之父，
    因被告不法侵害致被害人之死亡之行為，感到精神痛苦，受
    有非財產上之損害，被告應賠償精神慰撫金新臺幣（下同）
    3,000,000元。為此，依民法侵權行為之規定，提起本件訴
    訟等語，並聲明：㈠被告應給付原告3,000,000元，及自起訴
    狀繕本送達翌日起至清償日止，按週年利率5％計算之利息；
    ㈡並願供擔保請准宣告假執行。
二、被告經合法通知，未於言詞辯論期日到場，亦未提出書狀為
    任何聲明或陳述。
三、得心證之理由：
  ㈠原告主張被告為無駕駛執照之人，駕駛肇事車輛，於前開時
    、地，未注意行車速度，且未注意車前狀況並隨時採取必要
    之安全措施，而自被害人後方追撞，致被害人因而死亡等情
    ，業經本院依職權調閱桃園地檢署109年度偵字第13658號卷
    宗、本院109年度審交訴字第154號刑事判決卷宗核閱無誤，
    本院綜合本件調查證據之結果及全辯論意旨，堪信原告之主
    張為真實。　　
　㈡行車速度，依速限標誌或標線之規定；汽車行駛時，駕駛人
    應注意車前狀況及兩車並行之間隔，並隨時採取必要之安全
    措施，道路交通安全規則第93條第1項本文、第94條第3項分
    別定有明文。查被告行車本應注意遵守上開規定，且依當時
    狀況，並無不能注意之情形，竟疏未注意，貿然超速行駛並
    自後方追撞被害人，造成被害人死亡，則被告就系爭事故之
    發生自具過失，且與被害人之死亡結果間具有相當因果關係
    ，可堪認定。
　㈢按不法侵害他人致死者，被害人之父、母、子、女及配偶，
    雖非財產上之損害，亦得請求賠償相當之金額；民法第194
    條定有明文。查被告因前揭過失行為，不法侵害被害人致死
    ，已如前述，而被害人並無配偶，原告為其父親等情，有原
    告所提出被害人出生證明在卷可憑（見本院卷第192、194頁
    ），則被害人之父親即原告自得依上開規定，請求被告賠償
    非財產上之損害賠償。又慰藉金之賠償須以人格權遭遇侵害
    ，使精神上受有痛苦為必要，其核給之標準固與財產上損害
    之計算不同，然非不可斟酌雙方身分資力與加害程度，及其
    他各種情形核定相當之數額（最高法院51年台上字第223號
    判決意旨參照）。本院審酌被害人為西元0000年00月00日生
    ，死亡時年28歲，正值盛年，其父親驟然喪女，精神上受有
    痛苦，自屬當然；原告為西元0000年0月0日生，事發時66歲
    ，有前述原告提出之菲律賓證件在卷可參（見本院卷第52頁
    ）；暨被害人及其父原告為菲律賓籍人，該國之經濟社會發
    展狀況，本件車禍事故發生之原因及經過等一切情狀，認被
    上訴人應賠償原告1,200,000元之精神慰撫金為適當，逾此
    範圍之請求，則屬過高。
　㈣被害人就系爭事故之發生與有過失：
　⒈按損害之發生或擴大，被害人與有過失者，法院得減輕賠償
    金額，或免除之，民法第217條第1項定有明文。又慢車變換
    車道時，應讓直行車先行，並應注意安全之距離，道路交通
    安全規則第124條第4項後段亦有明定。
　⒉經查，本件被告有超速、未注意車前狀況並隨時採取必要之
    安全措施之過失，雖經認定為肇事因素，惟被害人騎乘電動
    自行車，亦疏未注意變換車道應讓車道上行進車輛先行，貿
    然自外側車道變換至內側車道，同屬系爭事故之肇事原因，
    而為與有過失，且桃園市政府車輛行車事故鑑定會109年4月
    13日桃交鑑字第1090002087號函所附桃市鑑0000000案鑑定
    意見書之鑑定意見，亦有相同結論（見桃園地檢署109年度
    相字第277號卷第157至160頁），原告就此亦不爭執（見本
    院卷第73頁反面）。本院審酌雙方車輛肇事情節、過失程度
    、桃園市政府車輛行車事故鑑定意見書之認為原告、被告之
    過失同為肇事原因之鑑定意見等各情，認系爭事故由原告、
    被告對本件事故各負50％責任為公允，揆諸上開規定，則被
    告應賠償之金額為600,000元（計算式：1,200,000元×50％＝6
    00,000元）。
　㈤按強制汽車責任保險法第32條規定，保險人依本法規定給付
    之保險金，視為加害人或被保險人損害賠償金額之一部分，
    加害人或被保險人受賠償請求時，得扣除之。從而保險人所
    給付受益人之保險金，可視為被保險人或加害人所負損害賠
    償金額之一部分，受害人倘已自保險金獲得滿足，自不得又
    對被保險人或加害人再事請求（最高法院90年台上字第825
    號判決參照）。經查，原告因系爭事故已依強制汽車責任保
    險法之規定，向被告所投保之強制險保險公司請領強制責任
    保險保險金，獲理賠666,666元乙情，為原告所自承在卷（
    見本院卷第174頁反面），更有新安東京海上產物保險股份
    有限公司出險資料在卷為憑（見本院卷第184頁），依上開
    規定，視為被告賠償原告之金額，而原告之請求權既因被告
    之強制責任險保險金賠償已超過原告本件得分別請求之金額
    ，使債務消滅。基此，原告得請求賠償之金額經扣除強制責
    任保險保險金後已無剩餘。　
四、綜上所述，原告依侵權行為之法律關係，請求被告給付3,00
    0,000元本息，為無理由，應予駁回。
五、本件事證已臻明確，原告其餘攻擊防禦方法及舉證，經本院
    斟酌後，核與判決結果無影響，爰不予一一論述，併此敘明
    。
六、本件為由本院刑事庭移送民事庭之刑事附帶民事訴訟，依刑
    事訴訟法第504條第2項之規定，免納裁判費，且迄至言詞辯
    論終結前，兩造亦未見支出訴訟費用，惟本院仍依民事訴訟
    法第78條諭知訴訟費用之負擔，以備將來如有訴訟費用發生
    時，得以計其數額。　　
中　　華　　民　　國　　111 　年　　11　　月　　18　　日
                  桃園簡易庭  法  官  曾耀緯
以上為正本係照原本作成。
如不服本判決，應於送達後20日內，向本院提出上訴狀並表明上
訴理由，如於本判決宣示後送達前提起上訴者，應於判決送達後
20日內補提上訴理由書（須附繕本）。
如委任律師提起上訴者，應一併繳納上訴審裁判費。
中　　華　　民　　國　　111 　年　　11　　月　　18　　日
                              書記官  吳宏明